臺灣高雄地方法院刑事判決　　　　　　　 95年度易字第717號
公　訴　人　臺灣高雄地方法院檢察署檢察官
被　　　告　丙○○
　　　　　　乙○○
　　　　　　己○○
　　　　　　甲○○
　　　　　　庚○○
　　　　　　戊○○
上列被告等因傷害等案件，經檢察官提起公訴（94年度偵字第24
046 號），本院判決如下：
    主  文
丙○○意圖營利，提供賭博場所，處有期徒刑肆月，如易科罰金
，以銀元佰元即新台幣玖佰元折算壹日，減為有期徒刑貳月，
如易科罰金，以銀元佰元即新台幣玖佰元折算壹日。
乙○○傷害人之身體，處有期徒刑肆月，如易科罰金，以銀元
佰元即新台幣玖佰元折算壹日，減為有期徒刑貳月，如易科罰金
，以銀元佰元即新台幣玖佰元折算壹日。
己○○、甲○○共同傷害人之身體，各處有期徒刑月，如易科
罰金，均以銀元佰元即新台幣玖佰元折算壹日，各減為有期徒
刑壹月又拾伍日，如易科罰金，均以銀元佰元即新台幣玖佰元
折算壹日。
庚○○、戊○○在公眾得出入之場所賭博財物，各處罰金新台幣
壹萬貳仟元，如易服勞役，均以新台幣壹仟元折算壹日，各減為
罰金新台幣陸仟元，如易服勞役，均以新台幣壹仟元折算壹日。
    事  實
一、丙○○意圖營利，於民國（下同）94年7 月31日某時起，提
    供高雄縣鳳山市○○路30之3 號鴻運檳榔攤之公眾得出入場
    所，予庚○○、戊○○、甲○○、己○○4 人，用樸克牌為
    賭具，以俗稱十三支方式賭博財物，嗣於同月31日23時許，
    在上址甲○○、己○○因懷疑戊○○、庚○○偷換牌詐賭之
    細故與戊○○發生爭執，甲○○、己○○2 人竟均基於傷害
    人身體之犯意聯絡，共同毆打戊○○，致戊○○受有頭部外
    傷併左眼挫瘀傷、右肩挫傷、左膝脛骨骨折、雙前臂挫瘀傷
    、腹壁、雙前臂、左足、左足踝多處擦傷等傷害；又乙○○
    於94年8 月1 日0 時20分許，在高雄縣鳳山市○○路30之3
    號，丁○○經其子戊○○打電話通知到場後，因上開詐賭之
    細故與丁○○發生爭執，竟基於傷害人身體之犯意，毆打丁○○，致丁○○受有頭部外傷併頭皮血腫、左側眼臉、右手
    、右背、左前臂撕裂傷等傷害。
二、案經戊○○、丁○○訴由高雄縣政府警察局鳳山分局移送台
    灣高雄地方法院檢察署檢察官偵查起訴。
    理  由
壹、證據能力部分：
一、有證據能力部分：（一）按除顯有不可信之情況外，從事業
    務之人於業務上或通常業務過程所須製作之紀錄文書、證明
    文書，刑事訴訟法第159 條之4 第2 項定有明文。本件警卷
    所附之高雄市立小港醫院出具之診斷證明書，屬醫院人員於
    其業務上通常所須製作之證明文書，亦查無何顯不可信之情
    形，自具有證據能力，而得作為本件認定被告犯罪事實之證
    據。（二）被告以外之人於偵查中向檢察官所為之陳述，除
    顯有不可信之情況者外，得為證據，刑事訴訟法第159 條之
    1 第2 項定有明文。經查，證人即被告庚○○於偵查中經具
    結之證述內容，無顯不可信之情形，自具有證據能力，而得
    作為本件認定犯罪事實之證據。
二、無證據能力部分：（一）被告以外之人於審判外之言詞或書
    面陳述，除法律有規定者外，不得作為證據，刑事訴訟法第
    159 條定有明文。經查，本件證人即被告己○○、庚○○、
    戊○○及證人即告訴人丁○○於警訊中就他人部分所為之陳
    述，係被告以外之人於審判外之陳述，屬於傳聞證據，且無
    刑事訴訟法第159 條之2 、第159 條之3 、第159 條之5 之
    例外情形，核之上開說明，應不具證據能力，自不得作為本
    件認定被告犯罪之證據。（二）按證人、鑑定人依法應具結
    而未具結者，其證言或鑑定意見，不得作為證據，刑事訴訟
    法第158 條之3 亦定有明文。經查，本件證人即被告戊○○
    、甲○○、己○○、乙○○、丙○○及證人即告訴人丁○○
    於偵查中就他人部分所為之證述，均未經其等具結，核之上
    開說明，應不具證據能力，自不得作為本件認定被告犯罪之
    證據。
貳、實體部分：
一、訊之被告丙○○對於開設鴻運檳榔攤，且在上開時地有被告
    庚○○、戊○○、甲○○、己○○等人，以撲克牌為賭具在
    其檳榔攤內賭博財物一節，固不諱言，惟矢口否認有何提供
    場所予人賭博並抽頭之犯行，辯稱：被告庚○○等人係自行
    在該處賭博，僅有時會向伊購買檳榔或香煙等物云云。經查
    ，本件業據被告庚○○於偵查中證述稱：在被告丙○○檳榔
    攤玩13支，玩完1 副牌，每人100 元給檳榔攤等語明確（見
    偵卷第16頁），復於本院審理中證稱：於偵查中所稱給檳榔
    攤，就是給被告丙○○，去那邊打就是用1 副牌，每個人給
    被告丙○○抽頭100 元等語無誤（見審卷第135 頁），又證
    人即被告戊○○亦於本院審理中證述稱：1 副牌完，每個人
    要給被告丙○○100 元，4 、5 輪後就要換1 副牌，換牌要
    給被告丙○○100 元等語明確（見審卷第137 頁）；雖證人
    即被告己○○於本院審理中證稱：被告丙○○無抽頭，是賭
    博的人每人以100 元買1 包香煙1 包檳榔，每個人都是這樣
    的等語，惟其後又稱：其餘在場賭博的人有無向被告丙○○
    買因為沒有看到，所以不知道等語（見審卷第133 、134 頁
    ），證述內容前後不一，顯不足以採信；罪證明確，被告丙○○上開意圖營利提供賭博場所之犯行堪以認定。
二、訊之被告乙○○並於在上開時地因詐賭而與被告戊○○及丁○○發生爭執一事，固不諱言，惟矢口否認有何傷害之犯行
    ，辯稱：當時因懷疑被告戊○○詐賭發生衝突，丁○○來後
    口氣不好，雙方僅互有拉扯云云。經查，本件業據被告乙○○於偵查中坦承：有徒手與丁○○打起來等語（見偵卷第13
    頁），參之證人即被告庚○○於偵查中亦證述稱：有見到被
    告乙○○出去追丁○○等語（見偵卷第16頁），則被告乙○○在一時氣憤之下出手毆打告訴人丁○○亦合於常情，此外
    復有告訴人丁○○受傷之診斷證明書1 紙在卷可查（見警卷
    第69頁）；罪證明確，被告乙○○上開傷害之犯行堪以認定
    。
三、訊之被告被告己○○、甲○○對於在上開公眾得出入場所賭
    博及因懷疑被告戊○○、庚○○詐賭而發生衝突一事，固不
    諱言，惟矢口否認有何傷害之犯行，辯稱：當時係雙方互相
    推來推去，伊等並未毆打被告戊○○云云。經查，本件業據
    證人即被告、告訴人戊○○於本院審理中證述稱：當時被告
    己○○、甲○○有出手打伊，被告己○○拿木頭打，另外有
    人拿高爾夫球杆打伊等語明確，且據證人即被告庚○○於偵
    查中證述稱：案發前與被告己○○、甲○○、戊○○在檳榔
    攤內賭博，後來因詐賭被告己○○、甲○○有打戊○○等語
    明確（見偵卷第16頁），此外復有被告即告訴人戊○○受傷
    之診斷證明書1 紙在卷可查；罪證明確，被告己○○、甲○○上開賭博及傷害之犯行堪以認定。
四、上開賭博之犯罪事實，業據被告戊○○、庚○○於審理中坦
    承不諱，核與證人即被告己○○於本院審理中證述之內容相
    符；罪證明確，被告戊○○、庚○○上開賭博之犯行堪以認
    定。
五、按行為後法律有變更者，適用行為時之法律，但行為後之法
    律有利於行為人者，適用最有利於行為人之法律，修正後刑
    法第2 條第1 項定有明文，本件（一）就罰金部分，依修正
    後刑法施行法第1 條之1 ：「中華民國94 年1月7 日刑法修
    正施行後，刑法分則編所定罰金之貨幣單位為新臺幣。94年
    1 月7 日刑法修正時，刑法分則編未修正之條文定有罰金者
    ，自94年1 月7 日刑法修正施行後，就其所定數額提高為30
    倍。但72年6 月26日至94年1 月7 日新增或修正之條文，就
    其所定數額提高為3 倍」，及修正後刑法第33條第5 款將罰
    金刑定為「新臺幣1 千元以上，以百元計算之」等規定，則
    修正後刑法第268 條所得科處之罰金刑最高分別為新臺幣9
    萬元，最低為新臺幣1 千元，惟依被告行為時之法律，即罰
    金罰鍰提高標準條例第1 條前段規定之提高倍數10倍及修正
    前刑法第33條第5 款規定之罰金最低額1 元計算，前開犯罪
    之罰金刑最高為新台幣9 萬元，惟最低額僅新臺幣3 元，比
    較修正前、後之刑罰法律，修正後之法律並未較有利於被告
    等人，應適用修正前之規定；（二）修正前刑法第42條第2
    項前段規定：「易服勞役以1 元以上3 元以下折算1 日。」
    ，又被告行為時之易服勞役折算標準，業據修正前罰金罰鍰
    提高標準條例第2 條前段規定，就其原定數額提高為100 倍
    折算1 日，則本件被告行為時之易服勞役折算標準，應以銀
    元30 0元即新臺幣900 元折算1 日，惟依修正後刑法第42條
    第3 項前段規定：「易服勞役以新臺幣1千 元、2 千元或3
    千元折算1 日。」，比較修正前後之易服勞役折算標準，以
    修正後之規定較有利於被告等人，自應適用修正後之規定；
    （三）刑法第41條第1 項前段關於易科罰金之規定，新法修
    正為「犯最重本刑為5 年以下有期徒刑以下之刑之罪，而受
    6 個月以下有期徒刑或拘役之宣告者，得以新臺幣1 千元、
    2 千元或3 千元折算1 日，易科罰金」，惟依被告行為時之
    舊法第41條第1 項前段：「犯最重本刑為5 年以下有期徒刑
    以下之刑之罪，而受6 個月以下有期徒刑或拘役之宣告，因
    身體、教育、職業、家庭之關係或其他正當事由，執行顯有
    困難者，得以1 元以上3 元以下折算1 日，易科罰金」及罰
    金罰鍰提高標準條例第2 條關於「依刑法第41條易科罰金者
    ，均就其原定數額提高為1 百倍折算1 日；法律所定罰金數
    額未依本條例提高倍數，或其處罰法條無罰金刑之規定者，
    亦同」等規定，易科罰金之折算標準最高為銀元300 元，最
    低為銀元10 0元，換算為新臺幣後，最高額為新臺幣900 元
    ，最低額為新臺幣300 元，比較修正前、後關於易科罰金折
    算標準之刑罰法律，修正後刑法第41條第1 項前段，對被告
    等並未較為有利，自應適用修正前之規定。
六、核被告丙○○所為，係犯刑法第268 條意圖營利提給賭博場
    所罪，被告己○○、甲○○2 人所為，均係犯刑法第266 條
    第1 項之賭博罪、同法第277 條第1 項之傷害罪，被告庚○○、戊○○2 人所為，均係犯刑法第266 條第1項 之賭博罪
    ，被告乙○○所為，係犯刑法第277 條第1 項之傷害罪。被
    告己○○、甲○○2 人間，就上開傷害犯行之實施，有犯意
    聯絡及行為分擔，均應論以共同正犯。又被告己○○、甲○○2 人所犯上開2 罪，有方法結果之牽連關係，應從一重之
    傷害罪論處。審酌被告丙○○所為助長賭風，危害社會秩序
    ，被告乙○○、己○○、甲○○因細故即動手毆打他人，告
    訴人2 人所受傷害程度，被告等人犯罪後之態度等一切情狀
    ，分別量處如主文所示之刑，並就被告丙○○、乙○○、己○○、甲○○部分定易科罰金之折算標準，就被告庚○○、
    戊○○部分定易服勞役之折算標準。又被告等人所犯上開之
    罪，係於96年4 月24日以前所為，合於中華民國96年罪犯減
    刑條例第2 條第1 項第3 款之規定，均應減其宣告刑二分之
    一，並分別定其易科罰金及易服勞役之折算標準。
據上論斷，應依刑事訴訟法第第299 條第1 項前段，刑法第2 條
第1 項前段、第266 條第1 項前段、第268 條第1 項、第277 條
第1 項、第42條第3 項、修正前刑法第28條、第55條、第41條第
1 項前段，中華民國96年度罪犯減刑條例第2 條第1 項第3 款、
第7 條，判決如主文。
中　　華　　民　　國　　96　　年　　11　　月　　15　　日
                  刑事第四庭    審判長法　官   林俊寬
                                      法  官   陳明呈
                                      法  官   王參和
以上正本證明與原本無異。
如不服本判決應於收受本判決後10日內向本院提出上訴書狀，並
應敘述具體理由，如未敘述上訴理由者，應於上訴期間屆滿後20
日內補提理由書狀於本院（均須按他造當事人之人數附繕本）「
切勿逕送上級法院」。
中　　華　　民　　國　　96　　年　　11　　月　　16　　日
                                      書記官   林香如
附錄法條：
所犯法條：
中華民國刑法第266條
(普通賭博罪與沒收物)
在公共場所或公眾得出入之場所賭博財物者，處1 千元以下罰金
。但以供人暫時娛樂之物為賭者，不在此限。
當場賭博之器具與在賭檯或兌換籌碼處之財物，不問屬於犯人與
否，沒收之。
中華民國刑法第268條
(圖利供給賭場或聚眾賭博罪)
意圖營利，供給賭博場所或聚眾賭博者，處3 年以下有期徒刑，
得併科3 千元以下罰金。
中華民國刑法第277條
(普通傷害罪)
傷害人之身體或健康者，處3 年以下有期徒刑、拘役或1 千元以
下罰金。
犯前項之罪因而致人於死者，處無期徒刑或7 年以上有期徒刑；
致重傷者，處3 年以上10年以下有期徒刑。
